臺灣南投地方法院民事判決
111年度訴字第45號
原      告  周英香  
被      告  宋兆武  

上列當事人間遷讓房屋事件，本院於民國111年6月23日言詞辯論
終結，判決如下：
    主      文
原告之訴駁回。
訴訟費用由原告負擔。
    事實及理由
壹、程序事項
    按訴狀送達後，原告不得將原訴變更或追加他訴，但擴張或
    減縮應受判決事項之聲明者，不在此限。不變更訴訟標的，
    而補充或更正事實上或法律上之陳述者，非為訴之變更或追
    加。民事訴訟法第255條第1項第3款、第256條分別定有明文
    。經查，原告起訴時原聲明：㈠被告應將地號934號水泥板屋
    返還原告。㈡被告應給付原告新臺幣（下同）492,000元，並
    自民國110年10月1日起至房屋返還之日止，按月付原告4,00
    0元（見本院卷第15頁）。嗣於111年3月9日本院言詞辯論期
    日，將聲明變更為：㈠被告應將座落南投縣○○鎮○○段000地號
    土地（下稱系爭土地）如附圖南投縣埔里地政事務所（下稱
    埔里地政）複丈日期109年8月26日土地複丈成果圖（下稱附
    圖）所示編號Ｄ2、面積60.38平方公尺之石板建物（下稱系
    爭房屋）返還原告。㈡被告應給付原告352,000元，及自110
    年10月1日起至返還系爭房屋之日止，按月給付原告5,000元
    （見本院卷第129頁）。上開聲明之變更，核屬擴張、減縮
    應受判決事項之聲明，暨補充及更正事實上及法律上之陳述
    ，與前揭規定相符，應予准許。
貳、實體事項
一、原告主張略以：
  ㈠被告明知系爭土地為財政部國有財產署（下稱國有財產署）
    所管理之國有土地，現由原告向國有財產署承租使用，系爭
    房屋則係由訴外人即原告父親周均連所搭建，俟周均連死亡
    後，由原告於105年間，輾轉自訴外人即原告母親周蔡富美
    處依法繼承取得。詎被告意圖為自己不法之利益，未經取得
    國有財產署及原告之同意，自107年間起擅自占用系爭房屋
    ，將之出租予第三人藉以獲取租金利益，不但侵害原告之權
    利，並因此受有不當得利。故依被告於110年12月31日前，
    其所收取之租金為每月4,000元；自110年12月31日後則為每
    月5,000元，則自103年6月1日起至110年9月30日止，被告應
    給付原告之金額為352,000元，及自110年10月1日起至返還
    系爭房屋之日止，應按月給付原告5,000元。
  ㈡爰依民法第767條第1項、第179條規定提起本件訴訟，並聲明
    ：被告應將系爭房屋返還原告；被告應給付原告352,000元
    ，及自110年10月1日起至返還系爭房屋之日止，按月給付原
    告5,000元。
二、被告抗辯略以：
　  系爭房屋與坐落位置相近之房屋，共用同一門牌號碼即南投
    縣○○鎮○○○巷0000號，該5間建物，僅其中1間為被告於81年
    間向周均連所購買，其餘4間則為被告所搭蓋，當初購買之
    標的物除周均連所搭蓋之地上建物外，還包含該地上建物所
    坐落之土地及系爭土地；系爭房屋為被告所有，水錶及稅籍
    也均係登記為被告名義，原告主張系爭房屋為其自周均連處
    輾轉繼承取得，並非事實。為此聲明：如主文第1項所示。
三、本院之判斷：
  ㈠按所有人對於無權占有或侵奪其所有物者，得請求返還之，
    民法第767條第1項定有明文，即以無權占有請求返還所有物
    ，係所有權人本於所有權之權能以排除侵害，故僅所有權人
    得行使之。又當事人主張有利於己之事實者，就其事實有舉
    證之責任，民事訴訟法第277條第1項前段定有明文；是主張
    法律關係存在之當事人，應就該法律關係發生所須具備之特
    別要件，負舉證之責任，而負舉證責任之一方，苟能證明間
    接事實並據此推認要件事實，雖無不可，並不以直接證明為
    必要，惟此經證明之間接事實與待證之要件事實間，須依經
    驗法則或論理法則足以推認其關聯性存在，且綜合各該間接
    事實，已可使法院確信待證之要件事實為真實者，始克當之
    ，不得僅以推測之詞作為認定之依據，否則即屬違背證據法
    則。再主張權利之原告若先不能舉證，以證明自己主張之事
    實為真，縱被告就其抗辯事實不能舉證，或其所舉證據尚有
    疵累，亦應駁回原告之請求（最高法院109年度台上字第529
    號判決意旨參照 ）。本件原告主張系爭房屋為其所有，經
    被告以前詞否認，依前開說明，原告即應就其主張事實負舉
    證之責。
　㈡經查：
　⒈系爭房屋坐落於系爭土地，而系爭土地為中華民國所有，現
    由國有財產署管理；系爭土地前經國有財產署於94年2月22
    日勘查結果，地上物狀況為植檳榔使用；於106年6月20日勘
    查結果，有地上物即香蕉作物、水泥板屋，後原告於108年5
    月9日向國有財產署承租系爭土地使用乙節，有系爭土地第
    一類謄本、國有財產署中區分署南投辦事處109年9月30日台
    財產中投二字第10925035050號函暨國有基地租賃契約書、
    土地勘清查表附於臺灣南投地方檢察署（下稱南投地檢）10
    9年度他字第725號偵查卷宗（下稱他字卷）可參（見他字卷
    第87頁、第96至97頁、第120頁、第143頁背面）；並經南投
    地檢檢察事務官會同埔里地政、原告及國有財產署中區分署
    南投辦事處承辦人員，至系爭房屋、系爭土地勘驗屬實，製
    有勘驗筆錄、現場照片，及埔里地政109年9月1日普地二字
    第1090009490號函暨土地複丈成果圖（即附圖）可佐（見他
    字卷第55頁、56頁至第65頁、第68頁至第69頁），首堪認為
    真實。
　⒉原告主張系爭房屋為其所有，固經其舉證其父親手寫資料為
    證。然觀之前開手寫資料，僅見「周兆武925288」、「楊宗
    義測量員988127」、「檳榔苗984111」、「朱麗玲代書9060
    98」、「北門水泥板老板995267、991536」、「鎖匙編號後
    門起A63323、A23523、A35653、A22553、A63143、A53545」
    、「蓋屋頂鐵皮、弘佳鐵工廠、水頭里98848」、「作鐵門
    的黃振華住992380、廠991181」、「蓋屋頂鐵皮弘佳鐵廠水
    頭里985482、鐵皮31一坪377、鐵皮帶蓄熱43一坪522」、「
    995267、991536水泥板」、「作鐵門的弘昌913790」、「作
    鐵門的黃振華住993729、廠991181」、「水電服務黃在義98
    1885」等文字（見他字卷第201頁至第202頁）。上開記載內
    容，或為紀錄他人電話號碼、職業及詢價結果，或為鑰匙編
    號紀錄；而其上記載之鑰匙編號紀錄，則僅有書寫編號號碼
    ，並無各該鑰匙編號相對應之門牌地址或坐落位置，而難認
    與系爭房屋所有權相關。因此，原告基此主張系爭房屋為其
    父親興建，並經其繼承所有，核屬原告個人推測之詞，依前
    開說明，自難作為其為系爭房屋所有權人之認定依據；原告
    復未就其為系爭房屋所有權人，另為舉證證明。是原告前開
    主張，已難認屬真實。
　⒊從而，原告未能證明系爭房屋為其所有，其即無從依民法第7
    67條第1項規定，請求被告返還系爭房屋；而其並非系爭房
    屋之所有權人，即無可能因被告占有系爭房屋而受有損害，
    故原告亦無從依民法第179條規定，請求被告給付相當於租
    金之利益。　　
四、綜上所述，原告依民法第767條第1項、第179條規定，請求
    被告將系爭房屋返還予其，及請求被告給付352,000元暨自1
    10年10月1日起至返還系爭房屋之日止，按月給付5,000元，
    均為無理由，均應予駁回。　　
五、本件事證已臻明確，兩造其餘攻擊防禦及證據調查，均與本
    案之判斷不生影響，爰毋庸一一審酌論列，併此敘明。
六、訴訟費用之負擔：民事訴訟法第78條。　　
中　　華　　民　　國　　111 　年　　7 　　月　　13　　日
                        民事第二庭法　官  劉玉媛
以上正本係照原本作成。
如對本判決上訴，須於判決送達後20日內向本院提出上訴狀。
如委任律師提起上訴者，應一併繳納上訴審裁判費。　　　　　
中　　華　　民　　國　　111 　年　　7 　　月　　13　　日
                                  書記官　洪裕展